臺灣桃園地方法院民事判決　　　　　　　96年度簡上字第86號
上　訴　人　乙○○
被 上訴 人　泰安產物保險股份有限公司新竹分公司
法定代理人　丙○○
訴訟代理人　甲○○
上列當事人間請求損害賠償事件，上訴人對於民國96年3 月21日
本院桃園簡易庭96年度桃保險簡字第6 號第一審判決提起上訴，
於民國96年10月4日言詞辯論終結，本院判決如下：
    主  文
上訴駁回。
第二審訴訟費用由上訴人負擔。
    事實及理由
一、被上訴人起訴主張：被上訴人承保訴外人胡意旋所有，車號
    3530-KW 號自用小客車（下稱承保車輛）之車體損失險，嗣
    於胡意旋同意由其子羅元顥駕駛期間，於民國95年6 月8日
    晚間9 時25分許，羅元顥駕駛承保車輛行經國道三號公路北
    上62公里212 公尺之桃園縣大溪鎮路段時，適上訴人駕駛車
    號733-LQ號營業小客車，因自行失控先碰撞外側護欄後向左
    偏入羅元顥所行駛之中間車道內，影響後方行車安全，使羅
    元顥無法閃避而兩車擦撞，致承保車輛受損，被上訴人因承
    保承保車輛之車體損失險，應付修復費用為：零件費用11萬
    836 元、鈑金工資5 萬415 元、塗裝工資1 萬2,417 元，合
    計17萬3,668 元，且原告已依約理賠完畢，爰依保險代位及
    侵權行為損害賠償之法律關係，請求上訴人給付173,668 元
    ，及自起訴狀送達翌日起至清償日止，按年息5%計算之利息
    。原審判命上訴人給付被上訴人128,469 元及自95年7 月27
    日起至清償日止，按年息5%計算之利息，並駁回被上訴人其
    餘之訴。被上訴人對於上訴人之上訴則於本院聲明：請求駁
    回上訴。
二、上訴人抗辯：
    上訴人駕車雖有疏忽而碰撞外側護欄，但斯時伊車係行駛在
    被上訴人所承保車輛之前方而遭承保車輛自後撞擊，且伊車
    在撞到外側護欄後，隔約20、30秒才遭承保車輛撞及，此乃
    羅元顥未保持安全距離所致，故承保車輛就本件事故之發生
    亦有過失等語，資為抗辯。並聲明：原判決不利於上訴人部
    分廢棄；上開廢棄部分，被上訴人在第一審之訴駁回。
三、兩造不爭執之事實：
  (一)被上訴人承保訴外人胡意旋所有，車號為3530-KW 號自用小
    客車 (即承保車輛）之車體損失險，嗣於胡意旋同意由其子
    羅元顥駕駛期間，於95年6 月8 日下午9 時25分許，羅元顥
    駕駛承保車輛行經國道三號公路北上62公里212 公尺之桃園
    縣大溪鎮路段時，與上訴人所駕車號733-LQ之營業小客車擦
    撞，以致承保車輛受損。
  (二)被上訴人因承保車輛之車體損失險，應修復費用為：零件費
    用11萬836 元、板金工資5 萬415 元、塗裝工資1 萬24 17
    元，合計17萬3688元，且被上訴人已理賠完畢。
四、兩造於本院96年10月4 日言詞辯論程序時，協議簡化爭點為
    ：訴外人羅元顥對於系爭車禍事故是否與有過失？若有，責
    任比例為何？被上訴人得請求上訴人賠償之金額為何？
五、本院判斷：
  (一)按當事人主張有利於己之事實者，就其事實有舉證之責任，
    民事訴訟法第277 條前段定有明文。本件上訴人雖辯稱斯時
    承保車輛之駕駛人羅元顥亦有疏未注意保持安全距離之過失
    云云，但為被上訴人所否認，則上訴人自應就此有利於己之
    事實負證明之責。經查，肇事路段為三線車道，羅元顥於事
    故發生時係駕駛承保車輛行駛於「中間線道」，而上訴人之
    車輛係行駛於「最外線車道」乙節，為上訴人於本院96年6
    月12日準備程序時自認明確，核與訴外人羅元顥於警詢時陳
    稱：「我當時行駛於中線車道」、「忽然我右側車道有一部
    黃色計程車失控偏向外側路肩後，突然又衝到中線車道與我
    車右前車頭碰撞」等語互核相符，堪認屬實。則上訴人嗣翻
    稱：伊車與承保車輛係「同一線道」，承保車輛在後面，突
    然從後面撞到伊車云云，顯無可採。
  (二)按道路交通安全規則第94條第1 項固規定：汽車在「同一車
    道」行駛時，除擬超越前車外，後車與前車之間應保持隨時
    可以煞停之距離。惟上開規定係須前後車輛行駛於「同一車
    道」時始有適用，本件上訴人所駕車輛與承保車輛斯時既非
    行駛於同一車道，即無上開規定之適用，故上訴人抗辯羅元
    顥亦有疏未保持安全距離之過失，顯有誤會。又上訴人雖復
    辯稱：伊車擦撞到外側護欄後再回到車道「已有20、30秒」
    ，承保車輛才從後撞到伊車云云，惟其就上情並未舉證以實
    其說，且此核與羅元顥於前開於警詢時陳稱：係上訴人車輛
    忽然失控碰撞外側護欄繼突然衝到中線車道之情不符，依舉
    證責任之法則，自無從認上訴人此部分之抗辯為可採。綜上
    ，本件上訴人於上述時地係先駕車失控偏離其原駕駛之最外
    線車道而碰撞外側護欄、再向左偏回車道之情既為上訴人所
    自承（且上情核與現場照片及承保車輛受損情形亦均相符）
    ，則上開突發狀況顯非正常駕車行駛於中間線道之羅元顥所
    可預料或防範，故羅元顥所駕之承保車輛因事發突然避煞不
    及而擦撞突然偏彈至中間線道之上訴人車輛，自無可歸責。
    本件事故經送臺灣省桃園縣區車輛行車事故鑑定委員會鑑定
    、臺灣省車輛行車事故覆議鑑定委員會覆議結果，亦同認：
    上訴人雨夜駕駛營小客車自行失控碰撞外側護欄後向左偏入
    車道內，影響後方行車安全，為肇事原因，羅元顥無肇事因
    素等語，此有上開臺灣省桃園縣區車輛行車事故鑑定委員會
    鑑定意見書、臺灣省車輛行車事故覆議鑑定委員會函附卷可
    憑（見原審卷第53頁、第66頁）。準此，上訴人辯稱羅元顥
    亦有疏未注意保持安全距離之過失云云，顯不足採。
  (三)本件訴外人羅元顥對於系爭車禍事故既無過失，肇事責任原
    因係在上訴人已如上述，則羅元顥與上訴人間並無責任比例
    分擔之問題，故被上訴人就其賠償予承保車輛之修復費用，
    依保險代位及侵權行為損害賠償之法律關係，自得向上訴人
    請求。
  (四)上訴人就原審判決於扣除折舊後所認定之賠償項目、金額並
    無爭執（見本院96年10月4 日言詞辯論筆錄），故原審判決
    認被上訴人得請求上訴人賠償之合理修復費用為128,469 元
    ，自屬適當。
六、從而，被上訴人依保險法第53條第1 項代位權之規定及侵權
    行為損害賠償之法律關係，請求上訴人給付128,469 元及自
    95年7 月27日起至清償日止，按年息5%計算之利息，為有理
    由，應予准許。原審判命上訴人給付被上訴人上開金額，並
    依職權宣告假執行，於法並無不合。上訴意旨指摘原判決不
    當，求予廢棄改判，為無理由，應予駁回其上訴。
七、據上論結，本件上訴為無理由，依民事訴訟法第436 條之1
    第3 項、第449 條第1 項、第78條，判決如主文。
中　　華　　民　　國　　96　　年　　10　　月　　18　　日
                  民事第三庭審判長法　官　汪智陽
                                  法　官　熊祥雲
                                  法　官　林曉芳
上列正本證明與原本無異
不得上訴
中　　華　　民　　國　　96　　年　　10　　月　　18　　日
                                  書記官  邱飛鳴
